臺灣新竹地方法院民事判決　　　　　　 95年度竹小字第526號
原　　　告　乙○○
被　　　告　丙○○
上列當事人間損害賠償事件，本院於民國96年6月22日言詞辯論
終結，判決如下：
    主      文
被告應給付原告新臺幣壹萬伍仟捌佰參拾捌元。
原告其餘之訴駁回。
訴訟費用新台幣肆仟元，由被告負擔新臺幣貳仟陸佰肆拾元，餘
由原告負擔。
本判決第一項得假執行。
    事實及理由
一、按訴狀送達後，原告不得將原訴變更或追加他訴，但請求基
    礎事實同一者，不在此限，民事訴訟法第255條第1項第2款
    定有明文。本件原告起訴時係以甲○○為原告及以侵權行為
    損害賠償請求權為訴訟標的，訴請被告給付新台幣（下同）
    23,828元；嗣於訴訟進行中，未變更訴訟標的而改以乙○○
    為原告為同一請求，核屬當事人之變更，因變更當事人前後
    之請求基礎事實均係以同一車禍所造成之損害為請求之依據
    ，揆諸前開法條，基於紛爭解決一次性之法理，本件原告訴
    之變更，於法並無不合，應予准許。
二、原告主張：被告丙○○於民國（下同）95年5月13日晚上7時
    許，駕駛車號JX-1967號自小客車，沿新竹縣竹北市○○路
    （台一線）由北往南方向行駛於外側車道，途經竹北市亞當
    翌加油站附近，由側側車道直接在缺口處迴轉至北上車道，
    ，適原告之夫甲○○駕駛原告所有之車號LO-6926號自小客
    車（下稱系爭車輛）行駛於南下內側車道，見狀閃避不及而
    追撞，致原告車輛毀損，為此支出修理費23,828元（零件
    8,878元、工資14,950元），屢經催討，置之不理，為此請
    求被告如數賠償等語。並聲明：被告應給付原告23,828元。
三、被告則以：伊當時駕駛JX-1967號自小客車，沿省道台一線
    ，由北往南方向行駛，途經竹北市亞當翌加油站對面路口，
    在到達路口前，伊就由外側車道打左方向燈切入內側車道，
    並直行一段距離後，停在路口，是靜止打左方向燈等待迴轉
    ，伊已經停了一段時間，等前方紅綠燈車輛變少後才要迴轉
    ，但原告直接從後面追撞上來，原告是車子右前方保險桿撞
    到伊左後輪後面。又原告維修費用太高，保險桿並未全部毀
    損無換新必要，而原告在發生本件車禍之前一個月聽說也曾
    出險，伊懷疑原告係蓄意追撞以聲請保險金云云。
四、本院之判斷：
（一）原告主張於上開時地，與被告駕駛之車號JX-1967號自小
      客車發生車禍及系爭車輛受損之事實，業據其提出新竹縣
      警察局道路交通事故當事人登記聯單、存證信函、結帳工
      單、行車執照及車損照片等件為證，並經本院依職權向新
      竹縣警察局竹北分局調取本件車禍之道路交通事故調查報
      告表、現場圖、談話紀錄表等附卷可稽，而被告對此亦不
      爭執，自堪信原告此部分之主張為真實。
（二）原告又主張被告應就本件車禍負全部過失責任乙節，則為
      被告所否認，並以前開情詞置辯，經查：
  １、證人甲○○於警訊時證稱：「我駕駛自小客由北向南行駛
      內車道時發現丙○○駕駛自小客JX-1967北向南行駛外車
      道，突然駛入內車道（缺口）轉彎北上，造成我發現已經
      來不及閃避踩煞車側撞」、「（發現危險時距離對方多遠
      ？）20公尺」、「（第一次撞擊之部位？車損情形？）右
      邊車頭，右邊方向燈及保險桿受損」、「（肇事當時速率
      多少？）50-60公里」等語（卷第18頁）；於本院證稱：
      「當時七點多我下班，我從新豐下班沿台一線往南行，我
      到加油站附近，我走內線車道，我看被告駕車由外線車道
      往北上迴轉，我看到緊急踩煞車，我沒有左閃或右閃，只
      是踩煞車，但煞不住，我車右前方碰到被告車子左後側車
      輪旁」、「（你多遠看到被告？）3、40或4、50公尺」、
      「（你當時速度？）5、60左右」等語（卷第59頁）。參
      以依卷附道路交通事故調查報告表現場圖（卷第17頁）所
      示，肇事後系爭車輛停於中央分隔島之缺口處，且右前車
      頭與被告自小客車左後側車身擦撞，而非屬前後正撞或呈
      一角度之撞擊，此顯與被告辯稱其在到達路口前，已由外
      側車道切入內側車道，並直行一段距離後停在路口等待迴
      轉之情形有異，足見本件應係被告變換車道後即行迴轉，
      致二車之安全距離不足而造成擦撞。
  ２、按道路交通安全規則第98條第1項第6款規定：「汽車在雙
      向四車道行駛，變換車道時，應讓直行車先行，並注意安
      全距離」。又民法第184條規定：「因故意或過失，不法
      侵害他人之權利者，負損害賠償責任。故意以背於善良風
      俗之方法，加損害於他人者亦同。違反保護他人之法律，
      致生損害於他人者，負賠償責任。但能證明其行為無過失
      者，不在此限」。第191-2條規定：「汽車、機車或其他
      非依軌道行駛之動力車輛，在使用中加損害於他人者，駕
      駛人應賠償因此所生之損害。但於防止損害之發生，已盡
      相當之注意者，不在此限」。本件被告因變換車道未讓直
      行車先行，並疏未注意安全距離，致甲○○駕駛自小客車
      措手不及而發生擦撞，被告應有過失，參以本件經送臺灣
      省竹苗區車輛行車事故鑑定委員會鑑定結果，亦認被告變
      換車道未讓直行車先行並注意安全距離為肇事原因，甲○
      ○駕駛自小客車措手不及無肇事因素，有該會96年3月19
      日竹苗鑑960073字第0965300975號函附之鑑定意見書附卷
      可稽，益徵被告上開所辯不可採，系爭車輛受損害與被告
      之過失行為間，有相當因果關係，原告自得請求被告負損
      害賠償責任甚明。
  ３、再按物被毀損時，被害人除得依民法第196條請求賠償外
      ，並不排除民法第213條至第215條之適用。依民法第196
      條請求賠償物被毀損所減少之價額，得以修復費用為估定
      之標準，但以必要者為限（例如︰修理材料以新品換舊品
      ，應予折舊），此有最高法院77年度第9次民事庭會議決
      議、同院60年度臺上字第1505號判決及73年度臺上字第
      1574號等判決可資參照。查系爭車輛因本件車禍修復費用
      為23,828元，其中零件部分為8,878元（工資14,950元）
      ，有原告提出之結帳工單附卷可參，被告雖辯稱修車費用
      過高，保險桿僅部分毀損無換新必要，原告係蓄意追撞以
      聲請保險金云云。惟查本件原告係至原廠檢修，且前開結
      帳工單所列各項，與卷附系爭車輛受損照片互核以觀，應
      認均係有關系爭車輛遭毀損所需修復之項目，且其修復金
      額尚稱合理，而保險桿毀損無法局部修復乃眾所周知之事
      ，至被告空言原告係蓄意追撞以聲請保險金云云，尤屬臆
      測之詞，不足採信。從而，原告依侵權行為之法律關係，
      向被告請求就其行為負損害賠償責任，自屬有據。
  ４、惟系爭車輛係於86年4月30日領照使用，有行車執照附卷
      可憑，至本件車禍發生時（95年5月13日），使用期間已
      逾5年，依前揭說明，其修理材料以新品取代舊品間之差
      價應予折舊扣除，本院依行政院（79）財字第0670號、臺
      （45）財字第1480號令公布之固定資產耐用年數表及固定
      資產折舊率表，採定率遞減法計算其折舊，自用小客車耐
      用年數5年，每年折舊率為千分之369，是扣除折舊後，就
      系爭車輛更新零件部分所得請求之必要修復費用為888 元
      （計算方式詳附表所示）。從而，原告得請求被告賠償修
      復系爭車輛之工資14,950元及折舊後之零件金額888元，
      共計15,838元【計算式為：14,950+888=15,838】。
（三）綜上所述，原告依侵權行為之法律關係請求被告賠償1萬
      5,838元，為有理由，應予准許，逾此部分之請求，即乏
      所據，應予駁回。
五、本件係適用小額訴訟事件之判決，對於被告敗訴部分，爰依
    職權宣告假執行，並於判決時確定訴訟費用額。
六、據上論結，原告之訴為一部有理由、一部無理由，依民事訴
    訟法第436條之23、第436條第2項、第79條、第436條之19
    、第436條之20，判決如主文。
中　　華　　民　　國　　96　　年　 　6　　月　　29  　日
                  民事第二庭    法　官　楊明箴
以上正本係照原本作成。
如對本判決上訴，須於判決送達後20日內向本院提出上訴狀。
中　　華　　民　　國　　96　　年　 　6　　月　　29  　日
                                書記官　龔紀亞
附表：
┌───────────────────────────────────┐
│車牌號碼號LO-6926號自用小客車更新零件費用折舊之計算                   │
├──────┬────────────────────────────┤
│第一年折舊  │8,878x0.369=3,276                                       │
├──────┼────────────────────────────┤
│第二年折舊  │(8,878-3,276)x0.369=2,067                               │
├──────┼────────────────────────────┤
│第三年折舊  │(8,878-3,276-2,067)x0.369=1,304                         │
├──────┼────────────────────────────┤
│第四年折舊  │(8,878-3,276-2,067-1,304)x0.369=823                     │
├──────┼────────────────────────────┤
│第五年折舊  │(8,878-3,276-2,067-1,304-823)x0.369=520                 │
├──────┴───┬────────────────────────┤
│時價亦即折舊後之金額│ 8,878-3,276-2,067-1,000-000-000=888            │
├──────────┴────────────────────────┤
│備註：上列計算小數點以下均四捨五入                                    │
└───────────────────────────────────┘
